臺灣桃園地方法院刑事判決
110年度易字第347號
公  訴  人  臺灣桃園地方檢察署檢察官 
被      告  陳振豪


上列被告因詐欺案件，經檢察官提起公訴(109年度偵字第35111
號)及移送併辦(109年度偵字第33599號及第36682號、110年度偵
字第11412號、110年度偵字第28836號)，本院判決如下：
    主  文
陳振豪幫助犯詐欺取財罪，處有期徒刑參月，如易科罰金，以新
臺幣壹仟元折算壹日。
    事  實
一、陳振豪明知金融帳戶之提款卡（含密碼) 及存摺為個人信用
    之重要表徵，可預見將自己之提款卡（含密碼) 及存摺交予
    他人，可能因此幫助他人從事詐欺行為，竟不違背其本意，
    基於幫助他人詐欺取財之不確定犯意，於民國109年6月中旬
    ，在桃園市中壢區之「好樂迪」前，將其個人所申設之中國
    信託商業銀行帳號000-000000000000號帳戶(下稱中國信託
    帳戶)之存摺、金融卡及密碼，提供予真實姓名年籍不詳之
    詐欺集團成員，以供詐欺集團使用。嗣該詐欺集團成員分別
    以附表所示之詐騙手法對如附表所示之告訴人施以詐術，致
    附表所示之告訴人分別於附表所示之時間，匯款如附表所示
    之金額至上開中國信託帳戶。
二、案經陳俊賢、陳正興、葉宇翔、李品辰、黃麗綾分別訴由臺
    中市政府警察局第六分局、高雄市政府警察局楠梓分局、桃
    園市政府警察局中壢分局、新北市政府警察局板橋分局、新
    北市政府警察局三峽分局報告臺灣桃園地方檢察署檢察官偵
    查後起訴及移送併辦。
    理  由
壹、程序方面：
一、被告以外之人於審判外之言詞或書面陳述，除法律有規定者
    外，不得作為證據，刑事訴訟法第159 條第1 項固定有明文
    。又按當事人、代理人或辯護人於法院調查證據時，知有第
    159 條第1 項不得為證據之情形，而未於言詞辯論終結前聲
    明異議者，視為有前項之同意，同法第159 條之5 第2 項亦
    有明文。本案判決所引用具傳聞性質之各項證據資料，業據
    被告於本院行準備程序時，就檢察官所提證據表示均同意有
    證據能力，且經本院於審判期日依法踐行調查證據程序，檢
    察官、被告於言詞辯論終結前，亦均未聲明異議，本院審酌
    結果，認上開證據資料製作時之情況，尚無違法不當及證明
    力明顯過低之瑕疵，亦認為以之作為證據，應屬適當，依上
    開規定，應認有證據能力。
二、本判決所引用其餘所依憑判斷之非供述證據，亦無證據證明
    係違反法定程序所取得，或其他不得作為證據之情形，依刑
    事訴訟法第158 條之4 規定之反面解釋，亦均有證據能力。
貳、實體事項
一、認定事實所憑之證據及理由
　　上開犯罪事實，業據被告於本院審理時坦承不諱（見本院卷
    三第89頁），核與證人即告訴人陳俊賢、陳正興、葉宇翔、
    黃麗綾、李品辰於警詢時之證述相符，並有告訴人陳俊賢內
    政部警政署反詐騙諮詢專線紀錄表、受理詐騙帳戶通報警示
    簡便格式表、金融機構聯防機制通報單、受理各類案件紀錄
    表、五股區農會匯款申請書影本、中國信託商業銀行股份有
    限公司109年7月28日函暨附件陳振豪之開戶基本資料及存款
    交易明細影本，告訴人陳正興內政部警政署反詐騙諮詢專線
    表、受理案件紀錄表、受理刑事案件報案三聯單、受理詐騙
    帳戶通報警示簡便格式表、身分證正反面及繳費明細收據、
    自動櫃員機交易明細表影本、instagram訊息及line對話紀
    錄、中國信託商業銀行股份有限公司函文暨附件陳振豪開戶
    基本資料及存款交易明細影本，告訴人葉宇翔內政部警政署
    反詐騙諮詢專線紀錄表、受理詐騙帳戶通報警示簡便格式表
    、金融機構聯防機制通報單、受理刑事案件報案三聯單、受
    理各類案件紀錄表、國泰世華商業銀行匯出匯款憑證及國泰
    世華銀行存摺封面、line對話記錄翻拍照片10張、中國信託
    商業銀行股份有限公司函文暨附件陳振豪開戶基本資料及存
    款交易明細影本，告訴人黃麗綾內政部警政署反詐騙諮詢專
    線紀錄表、受理詐騙帳戶通報警示簡便格式表、金融機構聯
    防機制通報單、line對話紀錄及交易明細截圖共20張，告訴
    人李品辰受理詐騙帳戶通報警示簡便格式表、金融機構聯防
    機制通報單、網路銀行app截圖照片1張、line對話紀錄截圖
    照片共7張等證據在卷可佐(見偵30701號卷第35頁至第40頁
    ，偵33599號卷第31頁至第34頁、第45頁至第51頁，偵11412
    號卷第9頁至第11頁，偵28836號卷第11頁至第14頁，偵字30
    701號卷第41頁、47頁、第55頁、第63頁第137頁、第107頁
    至第117頁，偵33599卷第35頁至第37頁、第41頁、第43頁至
    第47頁、第51頁至第53頁、第55頁至第64頁，偵36682號卷
    第59頁至第63頁、第71頁、第99頁至第103頁、第87頁、第9
    1頁、第93頁至第97頁、第111頁至第116頁，偵11412號卷第
    17頁至第21頁、第33頁至第43頁，偵字28836號卷第47頁至
    第49頁、第67頁、第71頁至第73頁)。足認被告前開所為任
    意性自白均核與客觀事證相符，堪以採信。本案事證明確，
    被告之犯行堪以認定，應依法論科。　　
二、論罪科刑：
（一）按刑法上之幫助犯，係對於犯罪與正犯有共同之認識，而
      以幫助之意思，對於正犯資以助力，而未參與實施犯罪之
      行為者而言，是倘未參與實施犯罪構成要件之行為，且係
      出於幫助之意思提供助力，即屬幫助犯，而非共同正犯。
      所謂以幫助之意思而參與者，指其參與之原因，僅在助成
      正犯犯罪之實現者而言，又所謂參與犯罪構成要件以外之
      行為者，指其所參與者非直接構成某種犯罪事實之內容，
　　  而僅係助成其犯罪事實實現之行為者（最高法院88年度台
      上字第1270號、97年度台上字第1911號判決意旨參照）。
      次按洗錢防制法所稱之「洗錢」行為，依第2 條之規定，
      係指：一、意圖掩飾或隱匿特定犯罪所得來源，或使他人
      逃避刑事追訴，而移轉或變更特定犯罪所得；二、掩飾或
      隱匿特定犯罪所得之本質、來源、去向、所在、所有權、
      處分權或其他權益者；三、收受、持有或使用他人之特定
      犯罪所得。並於第14條、第15條規定其罰則，俾防範犯罪
      行為人藉製造資金流動軌跡斷點之手段，去化不法利得與
      犯罪間之聯結。申言之，洗錢防制法之立法目的，在於防
      範及制止因犯第3 條所列之特定犯罪而取得或變得之財物
      或財產上利益及其之孳息，藉由包含處置（即將特定犯罪
      所得直接予以移轉或變更）、分層化（即以迂迴層轉、化
      整為零之多層化包裝方式，掩飾或隱匿特定犯罪所得）及
      整合（即收受、持有或使用他人之特定犯罪所得，使之回
      流至正常金融體系，而得以合法利用享受）等各階段之洗
      錢行為，使其形式上轉換成為合法來源，以掩飾或切斷特
      定犯罪所得與犯罪之關聯性，而藉以逃避追訴、處罰。又
      參酌洗錢防制法第3 條、第4 條第2 項立法說明：「洗錢
      犯罪之處罰，其有關前置犯罪之聯結，並非洗錢犯罪之成
      立要件，僅係對於違法、不合理之金流流動起訴洗錢犯罪
      ，作不法原因之聯結」、「洗錢犯罪以特定犯罪為前置要
      件，主要著眼於對不法金流軌跡之追查，合理建構其追訴
      基礎，與前置之特定犯罪成立與否，或是否有罪判決無關
      」等旨，一般洗錢罪與特定犯罪係不同構成要件之犯罪，
      各別行為是否該當於一般洗錢罪或特定犯罪，應分別獨立
      判斷，特定犯罪僅係洗錢行為之「不法原因聯結」，即特
      定犯罪之「存在」及「利得」，僅係一般洗錢罪得以遂行
      之情狀，而非該罪之構成要件行為。特定犯罪之既遂與否
      和洗錢行為之實行間，不具有時間先後之必然性，只要行
      為人實行洗錢行為，在後續因果歷程中可以實現掩飾、隱
      匿特定犯罪所得之效果，即得以成立一般洗錢罪，並不以
      「特定犯罪已發生」或「特定犯罪所得已產生」為必要。
      再者，洗錢防制法第2 條修正之立法說明第3 點雖謂「…
      四提供帳戶以掩飾不法所得之去向，例如：販售帳戶予他
      人使用…」等語，似以販售帳戶為洗錢類型之一，然其僅
      係單純之舉例，並未說明何以與掩飾、隱匿之要件相當。
      而文義解釋為法律解釋之基礎，立法者之意思僅屬對構成
      要件文義之眾多解釋方法之一，仍須就法條文字之規範目
      的及保護利益具體分析。一般而言，洗錢防制法第2 條第
      2 款之掩飾、隱匿行為，目的在遮掩、粉飾、隱藏、切斷
      特定犯罪所得與特定犯罪間之關聯性，是此類洗錢行為須
      與欲掩飾、隱匿之特定犯罪所得間具有物理上接觸關係（
      事實接觸關係）。而提供金融帳戶提款卡及密碼供他人使
      用，嗣後被害人雖匯入款項，然此時之金流仍屬透明易查
      ，在形式上無從合法化其所得來源，未造成金流斷點，尚
      不能達到掩飾或隱匿特定犯罪所得之來源、去向及所在之
      作用，須待款項遭提領後，始產生掩飾、隱匿之結果。故
      而，行為人提供金融帳戶提款卡及密碼，因已將帳戶之提
      款卡及密碼等物件提供他人使用，失去對自己帳戶之實際
      管領權限，若無參與後續之提款行為，即非洗錢防制法第
      2 條第2 款所指洗錢行為，無從成立一般洗錢罪之直接正
      犯，如提供金融帳戶之行為人主觀上認識該帳戶可能作為
      對方收受、提領特定犯罪所得使用，對方提領後會產生遮
      斷金流以逃避國家追訴、處罰之效果，仍基於幫助之犯意
      ，提供該帳戶之提款卡及密碼，以利洗錢之實行，應論以
      一般洗錢罪之幫助犯（最高法院108 年度台上大字第3101
      號裁定意旨、最高法院110 年度台上字第3593號意旨參照
      ）。
（二）經查，被告將其中國信託帳戶之存摺、提款卡及密碼交付
      詐欺集團，並供詐欺集團成員使用，使該成員基於不法所
      有之意圖，對附表所示之告訴人等人分別施以詐術，致渠
      等陷於錯誤，並分別匯款如附表所示之金額至被告中國信
      託帳戶內，被告除提供之帳戶乃係供告訴人直接匯入款項
      所用外，卷內並無積極事證證明被告就此部分有何隱匿存
      摺、提款卡去向、所在、意圖使本案詐欺集團成員逃避刑
      事追訴而移轉該等存摺、提款卡之洗錢犯意聯絡或行為分
      擔等情事，難僅據此認被告有何洗錢犯意聯絡行為分擔或
      者有主觀上對於詐欺集團於提款後之金流斷點之洗錢行為
      具有認識而有洗錢罪之幫助故意情事。
（三）而依前開所述，被告所為係參與詐欺取財罪構成要件以外
      之行為，而對他人之詐欺取財犯行提供助力，且在無證據
      可證被告係以正犯而非以幫助犯之犯意參與犯罪，自應認
      被告所為係幫助犯而非正犯行為。是核被告所為，係犯刑
      法第30條第1 項前段、第339 條第1 項之幫助詐欺取財罪
      。被告為幫助犯，其所犯情節較正犯輕微，爰依刑法第30
      條第2 項之規定，依正犯之刑減輕之。而被告以一次提供
      中國信託帳戶之行為，而使詐欺集團成員分別詐騙如附表
      所示之告訴人等人，係以一行為同時觸犯上開數罪名，為
      想像競合犯，應依刑法第55條前段規定，從一重之刑法第
      30條第1 項、第339條第1 項之幫助詐欺取財罪處斷。
（四）至臺灣桃園地方檢察署檢察官以109年度偵字第33599號及
      36682號、110年度偵字第11412號、110年度偵字28836號
      移送併辦審理之部分，與本案檢察官起訴之犯罪事實有想
      像競合犯之裁判上一罪關係，均為起訴效力所及，本院自
      得併予審理，附此敘明。
（五）爰審酌金融機構帳戶係個人理財之重要工具，具有強烈屬
      人性及隱私性，帳戶之存摺、金融卡及密碼自應由本人持
      有為原則，且申辦金融機構帳戶並無特殊限制，得同時申
      辦多數帳戶使用，除非充作犯罪工具使用，藉以逃避追緝
      ，否則，一般正常使用金融機構帳戶之人，並無收購、承
      租他人帳戶之必要。而詐騙集團為掩飾其等不法行徑，以
      避免執法人員循線查緝，經常利用他人銀行帳戶，以確保
      犯罪所得及真實身分免遭查獲，亦層出不窮，此等訊息屢
      經報章雜誌及新聞媒體再三披露，故避免帳戶資料被不明
      人士利用為與財產有關之犯罪工具，已為一般生活認知所
      應有之認識，而被告則將上開中國信託帳戶之存摺、提款
      卡及密碼提供他人使用，以此方式幫助該他人從事詐欺取
      財之犯行，致使此類犯罪手法層出不窮，更造成犯罪偵查
      追訴的困難性，嚴重危害交易秩序與社會治安，所為實無
      足取，且該他人取得該帳戶之存摺、提款卡及密碼後，持
      以向如附表所示之告訴人等人詐取之總金額為新臺幣(下
      同)728,187 元，侵害財產法益之情節及程度難謂輕微，
      並參酌被告於本院審理中坦承犯行，堪認其犯後態度良好
      ，而其與其中告訴人陳正興、葉宇翔達成調解，且已依調
      解內容賠償上開2告訴人，此有調解筆錄、本院書記官處
      分書及本院公務電話紀錄在卷可查(見本院卷三第34之1頁
      至第34之3頁、第93頁至第95頁)，而就其餘告訴人則未能
      達成調解並賠償告訴人之損失，其尚未修補其所破壞之法
      益侵害狀態，並兼衡其犯罪之動機、手段、素行，及其自
      陳高中畢業之智識程度、職業為外送員、家庭經濟狀況勉
      持（見偵33599 號卷第11頁）等一切情狀，量處如主文所
      示之刑，並諭知易科罰金之折算標準。
三、沒收部分：
（一）未扣案之中國信託帳戶之存摺及提款卡雖均為被告所有，
      且為供本案幫助詐欺犯罪所用，然上開存摺及提款卡單獨
      存在並不具刑法上之非難性，且欠缺刑法上重要性，爰依
      刑法第38條之2 第2 項規定，不予宣告沒收。
（二）另本院綜觀全卷，均未見被告已取得犯罪所得之事證，自
      難認定其已獲取犯罪所得，自不得對其宣告沒收或追徵。
據上論斷，應依刑事訴訟法第299 條第1 項前段，刑法第339 條
第1 項、第30條第1 項前段、第2 項、第55條、第41條第1 項前
段，刑法施行法第1 條之1 第1 項，判決如主文。
本案經檢察官蔡正傑、詹東祐提起公訴，檢察官吳宜倩、張羽忻
、楊挺宏移送併辦，檢察官劉仲慧到庭執行職務。
中　　華　　民　　國　　111 　年　　3 　　月　　8 　　日
                  刑事第七庭  審判長法　官　陳佳宏
　　　　　　　　　　　　　　　　　　法　官　陳昭仁
　　　　　　　　　　　　　　　　　　法　官　方楷烽
　　　　　　　　　　　　　　　　　　
以上正本證明與原本無異。
如不服本判決應於收受判決後20日內向本院提出上訴書狀，並應
敘述具體理由。其未敘述上訴理由者，應於上訴期間屆滿後20日
內向本院補提理由書(均須按他造當事人之人數附繕本)「切勿逕
送上級法院」。
                                    書記官  廖子婷
中　　華　　民　　國　　111 　年　　3 　　月　　8 　　日
附錄本案論罪科刑法條全文：
中華民國刑法第339條
（普通詐欺罪）
意圖為自己或第三人不法之所有，以詐術使人將本人或第三人之
物交付者，處 5 年以下有期徒刑、拘役或科或併科 50 萬元以
下罰金。
以前項方法得財產上不法之利益或使第三人得之者，亦同。
前二項之未遂犯罰之。
中華民國刑法第30條
（幫助犯及其處罰）
幫助他人實行犯罪行為者，為幫助犯。雖他人不知幫助之情者，
亦同。
幫助犯之處罰，得按正犯之刑減輕之。

附表：
編號 告訴人 詐騙手法 詐騙金額 1 陳俊賢 詐欺集團成員宣稱「IBM互聯網和移動終端的交易服務」可賺取獲利，陳俊賢則依指示，於109年6月16日14時23分許至新北市五股區農會成德辦事處將30萬元匯入陳振豪中國信託帳戶。 30萬元(起訴書誤載為30元，業經公訴人當庭更正) 2 陳正興 詐欺集團成員於109年6月16日0時30分許前某時，透過社群軟體INSTAGRAM，向陳正興佯稱可加入福利群組，陳正興並於109年6月17日23時36分許，匯款3萬元至陳振豪中國信託帳戶。 3萬元 3 葉宇翔 詐欺集團成員於109年5月16日19時10分許，透過交友軟體WeDate向葉宇翔佯稱可合夥投資，葉宇翔並於109年6月18日13時40分許，匯款30萬元至陳振豪中國信託帳戶。 30萬元 4 李品辰 詐欺集團成員於109年4月23日透過通訊軟體LINE向李品辰佯稱可投資操作虛擬貨幣，李品辰並於109年6月15日16時10分許，匯款55,703元至陳振豪中國信託帳戶。 55,703元 5 黃麗綾 詐欺集團成員於109年4月22日11時許透過通訊軟體LINE向黃麗綾佯稱可投資賭博遊戲賺取獲利，黃麗綾並於109年6月15日17時15分，匯款42,484元至陳振豪中國信託帳戶。 42,484元